臺灣高等法院刑事判決
111年度上訴字第558號
上  訴  人  
即  被  告  祈昕  



上列上訴人即被告因違反洗錢防制法等案件，不服臺灣士林地方
法院110年度金訴字第386號，中華民國110年12月20日第一審判
決（起訴案號：臺灣士林地方檢察署109年度偵字第15432、1622
7號、110年度偵字第2727、3068、6429號；移送原審併辦案號：
臺灣新北地方檢察署110年度偵字第14972號），提起上訴，本院
判決如下：
    主  文
上訴駁回。
    事  實
一、祈昕知悉近年來以虛設、借用或買賣人頭帳戶之方式，供詐
    欺者作為詐欺他人交付財物等不法用途之情事多有所聞，而
    金融機構帳戶係個人理財之重要工具，關係個人財產、信用
    之表徵，應可預見將金融機構存摺、提款卡及密碼等資料提
    供他人，可能供詐欺者所用，便利詐欺者得多次詐騙不特定
    民眾將款項匯入該人頭帳戶，再將該犯罪所得轉出，製造金
    流斷點，達到隱匿詐欺所得去向之結果，以逃避檢警之追緝
    ，竟仍不違背其本意，基於幫助詐欺取財及幫助洗錢之不確
    定故意，由其友人陳佑軒（業經原審判處罪刑確定）以每月
    新臺幣(下同)2,000元之代價，於民國109年5月31日某時，在
    其位於臺北市○○區○○街000號0樓住處，將其所申設之華泰商
    業銀行帳戶（帳號：0000000000000號；下稱華泰銀行帳戶)之
    網路帳號、密碼交付祈昕，再由祈昕交付予姓名、年籍均不
    詳之詐欺集團成年成員。嗣該成員所屬詐欺集團取得華泰銀
    行網路帳號及密碼後，即意圖為自己不法之所有，基於詐欺
    取財及洗錢之犯意，向附表所示之被害人即胡育婷、楊育偉
    、陳泇頤、黃三益、張凱渄及蔡宏哲施用詐術，使其等陷於
    錯誤，分別於如附表所示時間，各匯款如附表所示金額至華
    泰銀行帳戶內，再由該詐欺集團提領一空，以此方式製造金
    流之斷點，致無法追查受騙金額之去向，而隱匿該等犯罪所
    得。嗣經附表所示之被害人發覺有異，遂報警處理，始循線
    查獲上情。
二、案經胡育婷訴由雲林縣警察局臺西分局報請臺灣雲林地方檢
    察署呈請臺灣高等檢察署檢察長令轉臺灣士林地方檢察署檢
    察官偵查起訴及移送原審併辦；楊育偉、張凱渄訴由臺北市
    政府警察局士林分局、黃三益訴由臺中市政府警察局烏日分
    局報請臺灣士林地方檢察署檢察官偵查起訴；陳泇頤訴由臺
    中市政府警察局第四分局報請臺灣臺中地方檢察署呈請臺灣
    高等檢察署檢察長令轉臺灣士林地方檢察署檢察官偵查起訴
    。
    理  由
壹、程序方面
一、本件無與他案合併審判之必要
　　按刑事訴訟法第6條第1項、第3項前段規定：「數同級法院
    管轄之案件相牽連者，『得』合併由其中一法院管轄」、「不
    同級法院管轄之案件相牽連者，『得』合併由其上級法院管轄
    」，既謂「得」，即有裁量權，自非指相牽連之案件一律應
    予合併管轄。易言之，一人犯數罪之相牽連案件，是否合併
    由同一法院審判，本屬法院依職權決定事項；而符合數罪併
    罰之案件，係於同一訴訟程序中審判並定其執行刑，或分屬
    不同訴訟程序審判，俟確定後，再聲請定應執行刑，對被告
    之權利並無影響。故縱使上訴人涉犯另案由他案審理，而於
    本件未予合併審理，既不影響上訴人權利，即不因分別審判
    而有違背法令之問題（最高法院109年度台上字第5924號判
    決意旨參照）。本件上訴人即被告祈昕固請求略以：希望本
    案可合併他案審理云云（見本院卷第25頁）。然被告於本件
    之犯行，與其所涉犯之他案（按即本院111年度上訴字第360
    號、第392號等），係屬不同詐欺對象之案件，雖具有一人
    犯數罪之相牽連案件關係，但並無任何證據共通可言，對於
    訴訟經濟之促進難認有所裨益，故既經分由不同法官受理，
    基於法官法定原則，即宜由各該受理法官之合議庭審理，自
    無合併審判之必要，被告請求合併審判云云，尚非可取。
二、證據能力部分
  ㈠按被告以外之人於審判外之言詞或書面陳述，除法律有規定
    者外，不得作為證據，刑事訴訟法第159條第1項固定有明文
    ；惟被告以外之人於審判外之陳述，雖不符同法第159條之1
    至第159條之4之規定，而經當事人於審判程序同意作為證據
    ，法院審酌該言詞陳述或書面陳述作成時之情況，認為適當
    者，亦得為證據；當事人、代理人或辯護人於法院調查證據
    時，知有同法第159條第1項不得為證據之情形，而未於言詞
    辯論終結前聲明異議者，視為有前項之同意，此據同法第15
    9條之5規定甚明。又按被告於第二審經合法傳喚無正當理由
    不到庭者，得不待其陳述逕行判決，刑事訴訟法第371條規
    定甚詳，此係因被告已於第一審程序到庭陳述，並針對事實
    及法律為辯論，應認已相當程度保障被告到庭行使訴訟權。
    倘被告於第二審經合法傳喚，竟無正當理由而不到庭，為避
    免訴訟程序延宕，期能符合訴訟經濟之要求，並兼顧被告訴
    訟權之保障，應解為被告係放棄在第二審程序中為與第一審
    相異之主張，而默示同意於第二審程序中，逕引用其在第一
    審所為相同之事實及法律主張。從而，針對被告以外之人於
    審判外之陳述，如被告於第一審程序中已依刑事訴訟法第15
    9條之5規定，為同意或經認定為默示同意作為證據，嗣被告
    於第二審經合法傳喚無正當理由不到庭，並經法院依法逕行
    判決者，揆諸前開說明，自應認被告於第二審程序中，就前
    開審判外之陳述，仍採取與第一審相同之同意或默示同意。
    查被告於原審審理時，就被訴事實為有罪之陳述，經原審告
    知簡式審判程序之旨，並聽取檢察官、被告之意見後，裁定
    改行簡式審判程序，則依刑事訴訟法第273條之2規定，原審
    所為證據之調查，原即不受同法第159條第1項規定之限制，
    且被告於原審審理時就本判決所引用之被告以外之人於審判
    外之陳述，亦均表示無意見而不爭執證據能力（見原審卷第
    63至69頁），嗣於本院審判時經合法傳喚無正當理由未到庭
    ，致未對證據能力表示意見；而檢察官於本院審理時則表示
    均有證據能力（見本院卷第68至70頁）。經本院審酌該等證
    據之作成情況，尚查無違法不當及證明力明顯過低之瑕疵，
    亦認為以之作為證據應屬適當，爰逕依刑事訴訟法第159條
    之5規定，認前揭證據均有證據能力。
  ㈡本判決所引用之其餘文書證據及證物，並無證據證明係公務
    員違背法定程序所取得，亦無顯有不可信之情況，且經本院
    於審理期日合法調查，該等證據自得作為本案裁判之資料。
貳、實體方面
一、認定犯罪事實所憑證據及理由
　㈠上揭犯罪事實，業據被告於原審審理時坦承不諱（見原審卷
    第55至56、63、70、72頁），核與證人即同案共犯陳佑軒於
    警詢時之供述大致相符（見雲林縣警察局臺西分局雲警西偵
    字第1090008055號卷〈下稱警卷〉第26至27頁、臺灣士林地方
    檢察署109年度偵字第16227號卷〈下稱第16227號卷〉第14至1
    5頁），且與證人即告訴人胡育婷、陳泇頤、楊育偉、張凱
    渄、黃三益及蔡宏哲於警詢時分別證述之受騙情節並無齟齬
    （見警卷第51至54頁、臺灣士林地方檢察署109年度偵字第1
    5432號卷〈下稱第15432號卷〉第5至7、9至10頁、臺灣臺中地
    方檢察署109年度偵字第21265號卷〈下稱第21265號卷〉第65
    至67頁、臺灣士林地方檢察署110年度偵字第3068號卷〈下稱
    第3068號卷〉第65至69頁、第16227號卷第7至9頁、臺灣士林
    地方檢察署110年度偵字第12790號卷〈下稱第12790號卷〉第1
    3至16頁），復有被告與陳佑軒之LINE對話截圖、華泰銀行
    帳戶基本資料、開戶申請書、客戶對帳單、臺幣活存交易明
    細查詢、臺北富邦銀行匯款申請書、存摺影本、帳戶交易明
    細表、「兆邦金融投資」、「MCGRAW」網頁截圖、國泰世華
    銀行、台新銀行及郵局之網路銀行轉帳畫面截圖、告訴人胡
    育婷、陳泇頤、黃三益、張凱渄、蔡宏哲與詐欺集團成員之
    LINE對話截圖、內政部警政署反詐騙諮詢專線紀錄表、受理
    詐騙帳戶通報警示簡便格式表、報案三聯單等件在卷可稽（
    見警卷第55至61、75至77、84至108頁、第15432號卷第11、
    13至15、17、25、53至61頁、第21265號卷第71、73至75、7
    7至78、83至89頁、第3068號卷第11至22、73至77、81、85
    至100頁、第16227號卷第11、105至209頁、第12790號卷第1
    9至29、35、83至85、119頁）。　　
  ㈡綜上所述，足徵被告任意性之自白核與事實相符，自堪採信
    ，是以本件事證已臻明確，被告之犯行應堪認定。
二、論罪之說明　　
  ㈠按刑法上之幫助犯，係對於犯罪與正犯有共同之認識，而以
    幫助之意思，對於正犯資以助力，未參與實施犯罪構成要件
    之行為者而言。查被告將陳佑軒華泰銀行帳戶之網路帳號、
    密碼等資料，交付不詳之詐欺集團成員，用以作為收受詐欺
    所得財物及洗錢之犯罪工具，過程中並無證據證明被告客觀
    上有何參與詐欺取財及洗錢之構成要件行為，其所為充其量
    僅足認定係詐欺取財及洗錢罪構成要件以外之幫助行為；且
    卷內亦無證據證明其主觀上與詐欺集團成員間有所犯意聯絡
    ，而有參與或分擔詐欺取財及洗錢。是本案既查無證據足資
    證明被告有共同詐欺取財及洗錢之犯意聯絡及行為分擔，自
    應認被告所為之犯行，僅止於詐欺取財及洗錢之幫助犯行。
  ㈡被告之罪名：
　  核被告所為，係犯刑法第30條第1項前段、第339條第1項之
    幫助詐欺取財罪及同法第30條第1項前段、洗錢防制法第14
    條第1項之幫助洗錢罪。　
　㈢想像競合犯：　
　  被告以一提供華泰銀行帳戶之網路帳號及密碼等資料之行為
    ，同時幫助詐欺集團對告訴人胡育婷、楊育偉、陳泇頤、黃
    三益、張凱渄及蔡宏哲實行詐欺取財及洗錢犯行，而同時觸
    犯上開數個幫助詐欺取財及幫助洗錢之罪名，為想像競合犯
    ，依刑法第55條規定，應從一重之幫助洗錢罪處斷。　
  ㈣至公訴意旨雖僅論及被告就告訴人胡育婷、楊育偉、陳泇頤
    、黃三益、張凱渄部分之幫助詐欺取財、幫助洗錢之犯罪事
    實，漏未論及被告就告訴人蔡宏哲部分，亦有幫助詐欺取財
    、幫助洗錢之犯罪事實，惟兩者間有想像競合犯之裁判上一
    罪關係，已如上述，該漏未論及部分為起訴效力所及，本院
    自應併予審理。　　
  ㈤刑之減輕：
　⒈被告以幫助之意思，參與犯罪構成要件以外之行為，依刑法
    第30條第2項規定，就上開犯行均按正犯之刑減輕之。
　⒉被告於原審審理時，就幫助洗錢犯行業已自白不諱，應依洗
    錢防制法第16條第2項規定，減輕其刑。
　㈥刑之遞減：
　　被告所為幫助洗錢之犯行，分別有刑法第30條第2項、洗錢
    防制法第16條第2項減輕其刑規定之適用，應依刑法第70條
    規定，遞減其刑。　　　　　
三、上訴駁回之理由
　㈠原審經詳細調查後，本於相同見解，以被告犯罪之事證明確
    ，且依刑法第55條想像競合犯之規定從一重之幫助洗錢罪處
    斷，並依刑法第30條第2項、洗錢防制法第16條第2項遞減其
    刑後，因而適用洗錢防制法第14條第1項、第16條第2項、刑
    法第11條、第30條第1項前段、第2項、第339條第1項、第55
    條、第42條第3項前段、刑法施行法第1條之1第1項之規定，
    並審酌被告雖未實際參與詐欺取財及洗錢犯行，然提供金融
    帳戶資料及密碼供他人非法使用，助長詐欺犯罪風氣，造成
    民眾受有金錢損失，增加國家查緝犯罪及被害人尋求救濟之
    困難，危害財產交易安全與社會經濟秩序，所為實屬不該，
    惟念其於犯後已坦承犯行，態度尚可，兼衡其犯罪之動機、
    目的、手段、所生危害、素行及迄今均未與如附表所示之告
    訴人達成和解，以賠償渠等所受損害等情節，暨其於原審審
    理時自陳高職畢業之教育程度、現在工地監工、月薪約4至5
    萬元、未婚、須扶養外公及勉持之家庭生活與經濟狀況等一
    切情狀，酌情量處被告有期徒刑3月，併科罰金5萬元，且諭
    知罰金如易服勞役之折算標準為以1,000元折算1日；復就沒
    收部分說明：如附表所示之告訴人因受騙而匯款至華泰銀行
    帳戶後，該等款項即遭提領一空，然卷內並無證據可認被告
    有參與提領或分得渠等匯入上開金融帳戶內之款項，即難認
    被告有自該等款項中獲有所得，故此部分自不予宣告沒收等
    旨。經核原審認定事實及適用法律均無不合，量刑亦屬妥適
    。
  ㈡被告上訴請求從輕量刑云云。惟按量刑係法院就繫屬個案犯
    罪之整體評價，為事實審法院得依職權自由裁量之事項，故
    判斷量刑當否之準據，應就判決為整體觀察及綜合考量，不
    可摭拾其中片段予以評斷，苟已以行為人之責任為基礎，斟
    酌刑法第57條各款所列情狀，在法定刑度內，酌量科刑，無
    偏執一端，致明顯失出失入情形，即不得任意指為違法（最
    高法院110年度台上字第6170號判決意旨參照）。本院審酌
    原判決就被告之犯罪情節及科刑部分之量刑基礎，已於理由
    欄內具體說明，業見前述，顯已斟酌刑法第57條各款事由，
    係以行為人責任為基礎，兼顧對被告有利與不利之科刑資料
    ，既未逾越法定範圍，亦無違背公平正義之精神，客觀上不
    生量刑畸重或有所失入之裁量權濫用，核與罪刑相當原則無
    悖，自不得再任意指摘或摭拾其中之片段而指稱原判決量刑
    有所不當或違法。況原審量處被告有期徒刑3月，併科罰金5
    萬元，乃係自低度刑為刑之量定，已屬從輕量刑，對被告非
    無寬厚，縱與被告主觀上之期待有所落差，仍難指原審量刑
    有何不當或違法。是被告上訴請求從輕量刑，自無足取。
　㈢綜上所述，被告上訴請求從輕量刑云云，並非可採，是其上
    訴為無理由，應予駁回。　　　　
參、檢察官移送併辦之說明：
    臺灣新北地方檢察署檢察官以110年度偵字第14972號移送原
    審併案審理，其併案內容核與附表編號1所示之犯罪事實完
    全相同，原即在起訴範圍內，依法本應予以審理，附此敘明
    。
肆、被告經合法傳喚，無正當理由未於審理期日到庭，有本院送
    達證書、本院在監在押全國紀錄表等件在卷足憑，爰依刑事
    訴訟法第371條之規定，不待其陳述逕行判決。
據上論斷，應依刑事訴訟法第371條、第368條，判決如主文。
本案經檢察官鄭潔如提起公訴，檢察官朱柏璋移送併辦，由檢察
官邱美育到庭執行職務。
中　　華　　民　　國　　111 　年　　5 　　月　　18　　日
　　　　　　　　　刑事第九庭  審判長法　官  潘翠雪
　　　　　　　　　　　　　　　　　  法　官  俞秀美
　　　　　　　　　　　　　　　　　  法　官  陳信旗
以上正本證明與原本無異。
如不服本判決，應於收受送達後20日內向本院提出上訴書狀，其
未敘述上訴之理由者並得於提起上訴後20日內向本院補提理由書
（均須按他造當事人之人數附繕本）「切勿逕送上級法院」。
                                    書記官  董佳貞
中　　華　　民　　國　　111 　年　　5 　　月　　18　　日

附表：
編號 被害人（告訴人） 詐騙時間 詐騙方式 匯款時間 匯款金額 1 胡育婷 109年5月11日下午2時6分許 詐騙集團成員以LINE向胡育婷佯稱可在網路投資平台操作匯款云云，致胡育婷陷於錯誤，依詐騙集團成員指示於右列匯款時間，匯款右列所示款項至華泰銀行帳戶內。 109年6月3日下午2時21分許 10萬元 2 楊育偉 109年5月中旬 詐騙集團成員以LINE向楊育偉佯稱可在網路投資平台操作匯款云云，致楊育偉陷於錯誤，依詐騙集團成員指示於右列匯款時間，匯款右列所示款項至華泰銀行帳戶內。 109年6月2日下午3時30分許 80萬元 3 陳泇頤 109年5月底 詐騙集團成員以LINE暱稱「Alvin Huang」詐騙陳泇頤可在網路投資平台操作匯款云云，致陳泇頤陷於錯誤，依詐騙集團成員指示於右列匯款時間，匯款右列所示款項至華泰銀行帳戶內。 109年6月3日下午2時14分許 3萬元   4 黃三益 109年5月30日 詐騙集團成員透過「We Date」交友網站、LINE向黃三益佯稱可在網路投資平台操作匯款云云，致黃三益陷於錯誤，依詐騙集團成員指示於右列匯款時間，匯款右列所示款項至華泰銀行帳戶內。 109年6月3日晚上9時44分許 4萬6,926元 5 張凱渄 109年6月3日下午5時59分許前之某時 詐騙集團成員設立投資網站（http://yume168.extradtw.com/），並以LINE聯繫張凱渄，佯稱可在投資平台操作匯款云云，致張凱渄陷於錯誤，依詐騙集團成員指示於右列匯款時間，匯款右列所示款項至華泰銀行帳戶內。 109年6月3日下午5時59分許 1萬元   6 蔡宏哲  109年5月17日 詐騙集團成員透過「We Date」交友網站與蔡宏哲聯繫，向其佯稱投資可獲利，但需報名課程云云，致蔡宏哲陷於錯誤，依該詐騙集團成員指示於右列匯款時間，匯款右列所示款項至華泰銀行帳戶內。 109年6月3日下午1時56分 3萬3,000元 

附錄法條全文：
洗錢防制法第2條
    本法所稱洗錢，指下列行為：
    一、意圖掩飾或隱匿特定犯罪所得來源，或使他人逃避刑事
        追訴，而移轉或變更特定犯罪所得。
    二、掩飾或隱匿特定犯罪所得之本質、來源、去向、所在、
        所有權、處分權或其他權益者。
    三、收受、持有或使用他人之特定犯罪所得。
洗錢防制法第14條
    有第二條各款所列洗錢行為者，處七年以下有期徒刑，併科
    新臺幣五百萬元以下罰金。
　　前項之未遂犯罰之。
　　前二項情形，不得科以超過其特定犯罪所定最重本刑之刑。
刑法第339條
    意圖為自己或第三人不法之所有，以詐術使人將本人或第三
    人之物交付者，處五年以下有期徒刑、拘役或科或併科五十
    萬元以下罰金。
    以前項方法得財產上不法之利益或使第三人得之者，亦同。
    前二項之未遂犯罰之。
刑法第30條
    幫助他人實行犯罪行為者，為幫助犯。雖他人不知幫助之情
    者，亦同。
　　幫助犯之處罰，得按正犯之刑減輕之。